【裁判字號】    95,訴,2098
【裁判日期】    950804
【裁判案由】    毒品危害防制條例
【裁判全文】
臺灣高雄地方法院刑事判決              95年度訴字第2098號
公  訴  人  臺灣高雄地方法院檢察署檢察官
被      告  甲○○
上列被告因毒品危害防制條例案件，經檢察官提起公訴（95年度
毒偵字第1957號），及移送併辦（95年度毒偵字第5055號），被
告於本院準備程序為有罪之陳述，經合議庭裁定由受命法官依簡
式審判程序獨任審理，判決如下：
    主  文
甲○○連續施用第一級毒品，累犯，處有期徒刑拾月。扣案海洛
因貳小包（合計淨重零點壹陸公克、空包裝總重零點肆捌公克）
，均沒收銷燬之。
    事  實
一、甲○○前因施用毒品案件，經送強制戒治後，於民國88年6
    月8 日停止戒治釋放付保護管束，於89年1 月18日保護管束
    期滿、停止戒治之處分未經撤銷視為執行完畢（此部分係一
    犯）；嗣於前開強制戒治執行完畢釋放5 年內之93年間，再
    犯施用毒品案件，經本院判處有期徒刑8 月確定，而於同年
    5 月5 日入監服刑，同年12月31日縮刑期滿執行完畢（亦即
    二犯，此部分構成累犯）。詎不知悔改，復基於施用第一級
    毒品海洛因之概括犯意，連續於：
  (一)95年2 月4 日晚間6 時許，在其位於高雄縣梓官鄉○○○路
    19號之住處，以將毒品海洛因摻水後，用注射針筒施打入手
    臂靜脈之方式，施用第一級毒品海洛因1 次。嗣於同月5 日
    下午3 時10分許，在高雄縣梓官鄉○○路旁，因形跡可疑經
    警盤查，並自甲○○身上當場查扣第一級毒品海洛因2 小包
    （合計淨重0.16公克、空包裝總重0.48公克），乃悉上情。
  (二)同年4 月6 日晚間某時，在上開住處，以相同之方式，施用
    第一級毒品海洛因1 次。嗣於同月7 日下午4 時30分許，在
    高雄縣梓官鄉○○○路旁，為警察查獲係屬毒品列管人口而
    在其同意下採尿送驗，因檢驗結果呈嗎啡（海洛因在人體內
    之代謝物）陽性反應，始悉上情。
二、案經高雄縣政府警察局岡山分局報請臺灣高雄地方法院檢察
    署檢察官偵查起訴及移送併辦。
    理  由
一、本件被告甲○○所犯為死刑、無期徒刑或最輕本刑為3 年以
    上有期徒刑以外之罪，其於準備程序中就被訴犯罪事實，為
    有罪之陳述，經法官告知簡式審判程序之旨，並聽取當事人
    之意見後，依刑事訴訟法第273 條之1 第1 項規定，裁定由
    受命法官獨任進行簡式審判程序，合先指明。
二、上開犯罪事實，業據被告於本院審理時坦承不諱，且其為警
    查獲時所採集之尿液，經送台灣檢驗科技股份有限公司檢驗
    結果，均呈現嗎啡陽性反應，有該公司95年2 月15日KＺ0000
    00000000、同年4 月26日KＺ000000000000號濫用藥物尿液檢
    驗報告暨尿液編號對照表2 份附卷可按，且警方於95年2 月
    5 日查獲被告時，尚扣得白色粉末2 小包，而該白色粉末經
    送驗結果，均含海洛因成分（合計淨重0.16公克、空包裝總
    重0.48公克），有法務部調查局95年3 月28日調科壹字第22
    0022622 號鑑定通知書存卷可稽，足見被告之自白與事實相
    符，其於前揭時地連續施用第一級毒品海洛因2 次之犯行，
    堪以認定。又被告前因施用毒品案件，經送強制戒治後，於
    88年6 月8 日停止戒治釋放付保護管束，於89年1 月18日保
    護管束期滿、停止戒治之處分未經撤銷視為執行完畢（此部
    分係一犯）；嗣於前開強制戒治執行完畢釋放5 年內之93年
    間，再犯施用毒品案件，經本院判處有期徒刑8 月確定等情
    ，有卷附臺灣高等法院被告前案紀錄表1 份可佐，從而，被
    告於強制戒治執行完畢釋放後，三犯本件之毒品危害防制條
    例第10條第1 項施用第一級毒品罪，洵堪認定，本件事證明
    確，應逕予依法論科。
三、查被告行為後，如附表所示之相關法律均業經變更，並俱於
    95年7 月1 日施行，玆經整體比較結果，裁判時法並未較為
    有利，從而依刑法第2 條第1 項規定，自應適用各該行為時
    法，亦即修正前法（至毒品危害防制條例則未經變更；另刑
    法第11條雖亦有文字修正，惟無涉行為可罰性之變動，是並
    無新舊法變更及比較適用問題，而應直接適用裁判時法），
    從而核被告關於事實欄一(一)、(二)之所為，均係犯毒品危害防
    制條例第10條第1 項之施用第一級毒品罪；被告為施用而持
    有第一級毒品海洛因，其持有之低度行為應俱為施用之高度
    行為所吸收，不另論罪。被告前後2 次施用第一級毒品犯行
    ，時間緊接，手法相同，觸犯構成要件相同之罪名，顯然基
    於概括犯意反覆實施者，應依修正前刑法第56條之連續犯規
    定論以一罪，並加重其刑；至事實欄一(二)之犯行雖未據起訴
    ，惟與前開業經起訴之事實欄一(一)犯行部分，既有連續犯之
    裁判上一罪關係，自為起訴效力所及，本院自得併予審理。
    末被告前因違反毒品危害防制條例案件，經法院判處有期徒
    刑8 月確定，於93年12月31日縮刑期滿執行完畢一節，亦有
    前開前案紀錄表1 份在卷可按，其於該有期徒刑執行完畢後
    ，5 年內再犯本案有期徒刑以上之罪，應論以累犯，並加重
    其刑，且遞加之。
四、審酌被告因施用毒品先後強制戒治與刑之執行後，三犯本件
    施用毒品犯行，業如前述，顯然欠缺戒除毒癮之決心，誠屬
    不該，惟念被告之施用毒品行為，乃屬對其自身健康之戕害
    行為，對社會所造成之損害尚非直接，且本案認明之施用第
    一級毒品次數僅為2 次，及被告之智識程度、生活狀況等一
    切情狀，爰量處如主文所示之刑。扣案白粉2 小包均含第一
    級毒品，業如前述，而包裝袋與其上殘留之毒品，已難以分
    析剝離，應依毒品危害，均應依同條例第18條第1 項前段規
    定沒收銷燬之，至送鑑耗損之海洛因，既已滅失，自無庸再
    予宣告沒收銷燬之必要。
據上論斷，應依刑事訴訟法第273 條之1 第1 項、第299 條第1
項前段，毒品危害防制條例第10條第1 項、第18條第1 項前段，
刑法第11條、第2 條第1 項前段，修正前刑法（下同）第56條、
第47條，判決如主文。
中    華    民    國    95    年    8     月    4     日
                  刑事第十庭  法  官  莊珮吟
以上正本證明與原本無異。
如不服本判決，應於判決送達後10日內，向本院提出上訴狀。
中    華    民    國    95    年    8     月    4    日
                              書記官  蔡妮君
┌───────────────────────────────────────────────┐
│附表：                                                                                        │
├──────┬─────────────┬─────────────┬───────┬────┤
│相關變更條文│行為時法（下稱舊法）之內容│裁判時法（下稱新法）之內容│比  較  理  由│備    註│
├──────┼─────────────┼─────────────┼───────┼────┤
│ 【連續犯】 │第56條：連續數行為而犯同一│（刪除）                  │新法刪除連續犯│被告先後│
│            │之罪名者，以一罪論。但得加│                          │之規定。      │2 次之犯│
│            │重其刑至2 分之1 。        │                          │              │行，依新│
│            │                          │                          │              │法須分論│
│            │                          │                          │              │併罰，依│
│            │                          │                          │              │舊法則僅│
│            │                          │                          │              │論一罪，│
│            │                          │                          │              │是舊法有│
│            │                          │                          │              │利。    │
├──────┼─────────────┼─────────────┼───────┼────┤
│【累犯變更】│受有期徒刑之執行完畢，或受│受徒刑之執行完畢，或一部之│前案依軍法裁判│本案不論│
│修正前刑法第│無期徒刑或有期徒刑一部之執│執行而赦免後，5 年以內故意│者，及因過失再│適用舊法│
│47條、第49條│行而赦免後，5 年以內再犯有│再犯有期徒刑以上之罪者，為│犯有期徒刑以上│或新法，│
│→修正後刑法│期徒刑以上之罪者，為累犯，│累犯，加重本刑至2 分之1 。│之罪者，是否構│均構成累│
│第47條第1 項│加重本刑至2 分之1 。累犯之│第98條第2 項關於因強制工作│成累犯，新舊法│犯，是以│
│、第2 項、第│規定，於前所犯罪依軍法或於│而免其刑之執行者，於受強制│規定互歧。且新│新法並未│
│49條        │外國法院受裁判者，不適用之│工作處分之執行完畢或一部之│法復另行增訂強│較為有利│
│            │。                        │執行而免除後，5 年以內故意│制工作執行完畢│。      │
│            │                          │再犯有期徒刑以上之罪者，以│後之擬制累犯規│        │
│            │                          │累犯論。累犯之規定，於前所│定。          │        │
│            │                          │犯罪在外國法院受裁判者，不│              │        │
│            │                          │適用之。                  │              │        │
╞══════╪═════════════╧═════════════╧═══════╧════╡
│整體比較結果│新舊法均構成累犯，惟舊法只論以一罪，是較為有利。                                │
╘══════╧════════════════════════════════════════╛
附錄本案所犯法條：
《毒品危害防制條例第10條第1 項》
施用第一級毒品者，處6 月以上5 年以下有期徒刑。


司法院資訊處製作；財團法人民間司法改革基金會備份。
